【裁判字號】    97,訴,966
【裁判日期】    971231
【裁判案由】    違反毒品危害防制條例
【裁判全文】
臺灣嘉義地方法院刑事判決               97年度訴字第966號
公  訴  人  臺灣嘉義地方法院檢察署檢察官
被      告  陳詳
            乙○○
            甲○○
上列被告等因違反毒品危害防制條例案件，經檢察官提起公訴（
97年度毒偵字第1605、1659、1667、1752、1753號），因被告等
於本院準備程序中均就被訴事實為有罪之陳述，經本院合議庭裁
定由受命法官獨任以簡式審判程序審理判決如下：
    主  文
陳詳施用第一級毒品，累犯，處有期徒刑捌月；又施用第一級
毒品，累犯，處有期徒刑捌月。應執行有期徒刑壹年貳月。
乙○○施用第一級毒品，累犯，處有期徒刑捌月。
甲○○施用第一級毒品，累犯，處有期徒刑捌月。
    犯 罪 事 實
一、陳詳曾因施用毒品案件，經臺灣臺南地方法院以89年度毒
    聲字第1157號裁定令入戒治處所強制戒治，於民國90年12月
    15日強制戒治期滿執行完畢釋放出所，又於強制戒治執行完
    畢釋放後5年內之94年間，再犯施用毒品案件，經本院以94
    年度訴字第471號判決判處應執行有期徒刑1年3月確定，於9
    6年4月11日縮短刑期假釋付保護管束出監，於96年5月2日保
    護管束期滿，未經撤銷假釋，其未執行之刑，以已執行論而
    執行完畢。乙○○曾因施用毒品案件，經本院以89年度毒聲
    字第1870號裁定應送勒戒處所觀察、勒戒後，認有繼續施用
    毒品之傾向，再以90年度毒聲字第82號裁定令入戒治處所強
    制戒治1年，自90年2月7日開始執行，滿3月後復經本院以90
    年度毒聲字第630號裁定停止戒治，所餘戒治期間付保護管
    束，迄91年2月6日保護管束期滿未經撤銷而執行完畢，又於
    強制戒治執行完畢後5年內之93年間，再犯施用毒品案件，
    分別經臺灣雲林地方法院以94年度訴字第236號判決判處應
    執行有期徒刑1年4月、臺灣臺中地方法院以94年度訴字2229
    號判決判處應執行有期徒刑11月確定，再經臺灣臺中地方法
    院以95年度聲字第4423號裁定上開案件應執行有期徒刑2年6
    月，於96年6月21日因縮短刑期假釋付保護管束出監，至96
    年9月26日保護管束期滿，未經撤銷假釋，其未執行之刑，
    以已執行論而執行完畢。甲○○前因竊盜、侵占、施用毒品
    案件，分別經臺灣高等法院臺南高分院以95年度上易字第17
    9號判決判處有期徒刑1年、本院以95年度嘉簡字第305號判
    決判處有期徒刑3月、本院以95年度訴字第234號判決判處有
    期徒刑10月確定，再經臺灣高等法院臺南高分院以96年度聲
    減字第206號裁定均減其刑期二分之一後定應執行有期徒刑1
    1月確定，於96年7月16日執行完畢出監。且曾因施用毒品案
    件，經本院以93年度毒聲字第91號裁定令入戒治處所強制戒
    治1年，於93年10月6日強制戒治期滿執行完畢釋放。詎均仍
    不知悔改，各基於施用第一級毒品海洛因之犯意，而有以下
    犯行：
  (一)陳詳於97年9月10日前幾日，在嘉義市○○道路旁，以將
    海洛因摻入香菸後點火吸食之方式，施用海洛因1次。復另
    行起意，於同月24日中午12時許，在嘉義市○區○○路靠近
    北社尾路附近之產業道路路旁，以將海洛因摻水置於針筒注
    射身體之方式，施用海洛因1次。嗣分別為警經其同意採尿
    送驗，結果確呈海洛因進入人體後，經代謝作用所分解生成
    之嗎啡陽性反應，而查知上情。
  (二)乙○○於97年9月21日下午2時許，在嘉義市○區○○○街43
    號6樓1住處，以將海洛因摻水置於針筒注射身體之方式，施
    用海洛因1次。嗣警偵辦毒品案件，經其同意採尿送驗，結
    果確呈海洛因進入人體後，經代謝作用所分解生成之嗎啡陽
    性反應，而查知上情。
  (三)甲○○於上開93年10月6日強制戒治期滿執行完畢釋放後，5
    年內之97年9月25日上午10時許，復在嘉義市中山公園廁所
    內，以將海洛因摻水置於針筒注射身體之方式，施用海洛因
    1次。嗣警偵辦毒品案件，經其同意採尿送驗，結果確呈海
    洛因進入人體後，經代謝作用所分解生成之嗎啡陽性反應，
    而查知上情。
二、案經臺中縣警察局霧峰分局、嘉義市政府警察局第一分局報
    告臺灣嘉義地方法院檢察署檢察官偵查起訴。
    理  由
一、本件被告陳詳、乙○○、甲○○所犯均係死刑、無期徒刑
    、最輕本刑為3年以上有期徒刑以外之罪，亦非高等法院管
    轄第一審案件，且被告於本院準備程序中，已就被訴事實為
    有罪之陳述，經告知簡式審判程序之旨後，被告及檢察官對
    於本件改依簡式審判程序審理均表示同意，經本院合議庭依
    刑事訴訟法第273條之1第1項規定，裁定本件由受命法官獨
    任以簡式審判程序加以審理，是本件之證據調查，依刑事訴
    訟法第273條之2規定，不受同法第159條第1項、第161條之2
    、第161條之3、第163條之1及第164條至第170條有關證據提
    示、交互詰問及傳聞法則有關限制證據能力等相關規定之限
    制，合先敘明。
二、上開犯罪事實，業據被告等均坦承不諱，且渠等本件為警採
    集送驗之尿液，經以酵素免疫法（EIA）初步篩檢及氣相層
    析質譜法（GC／MS）確認鑑定，檢驗結果確均呈海洛因進入
    人體後，經代謝作用所分解生成之代謝物嗎啡陽性反應，有
    正修科技大學超微量研究科技中心檢驗報告、應受尿液採驗
    人尿液檢體採集送驗紀錄表各1份、中山醫學大學附設醫院
    檢驗科藥物檢測中心尿液檢驗報告、採尿同意書、臺中縣警
    察局霧峰分局毒品尿液真實姓名對照表各3份等在卷可資佐
    證。足認被告等上開任意性自白與事實相符，堪予採信。
三、按施用第一、二級毒品為犯罪行為，毒品危害防制條例第10
    條定有處罰明文。故施用第一、二級毒品者，依前揭規定本
    應科以刑罰。惟基於刑事政策，對合於一定條件之施用者，
    則依同條例第20條、第23條之規定，施以觀察、勒戒及強制
    戒治之保安處分。又毒品危害防制條例於92年7月9日修正公
    布，自93年1月9日施行，其中第20條、第23條將施用毒品之
    刑事處遇程序，區分為「初犯」及「5年內再犯」、「5年後
    再犯」。依其立法理由之說明：「初犯」，經觀察、勒戒或
    強制戒治後，應為不起訴處分或不付審理之裁定；經觀察、
    勒戒或強制戒治執行完畢釋放後，「5年內再犯」者，因其
    再犯率甚高，原實施之觀察、勒戒及強制戒治既已無法收其
    實效，爰依法追訴或裁定交付審理。至於經觀察、勒戒或強
    制戒治執行完畢釋放後，「5年後再犯」者，前所實施之觀
    察、勒戒或強制戒治已足以遮斷其施用毒品之毒癮，為期自
    新及協助其斷除毒癮，仍適用「初犯」規定，先經觀察、勒
    戒或強制戒治之程序。從而依修正後之規定，僅限於「初犯
    」及「5年後再犯」2種情形，始應先經觀察、勒戒或強制戒
    治程序。倘被告於5年內已再犯，經依法追訴處罰，縱其第3
    次（或第3次以上）再度施用毒品之時間，在初犯經觀察、
    勒戒或強制戒治執行完畢釋放5年以後，已不合於「5年後再
    犯」之規定，且因已於「5年內再犯」，顯見其再犯率甚高
    ，原實施觀察、勒戒或強制戒治，已無法收其實效，即應依
    該條例第10條處罰。至於第3次（或第3次以上）施用毒品之
    時間，是否宜有期間限制？以多久為適宜？則分屬刑事政策
    、專門醫學之範圍，非審判機關所能決定，有待循立法途徑
    解決。
四、本件被告陳詳曾因施用毒品案件，經臺灣臺南地方法院以
    89年度毒聲字第1157號裁定令入戒治處所強制戒治，於90年
    12月15日強制戒治期滿執行完畢釋放出所，又於強制戒治執
    行完畢釋放後5年內之94年間，再犯施用毒品案件，經本院
    以94年度訴字第471號判決判處應執行有期徒刑1年3月確定
    ，於96年4月11日縮短刑期假釋付保護管束出監，於96年5月
    2日保護管束期滿，未經撤銷假釋，其未執行之刑，以已執
    行論而執行完畢。乙○○曾因施用毒品案件，經本院以89年
    度毒聲字第1870號裁定應送勒戒處所觀察、勒戒後，認有繼
    續施用毒品之傾向，再以90年度毒聲字第82號裁定令入戒治
    處所強制戒治1年，自90年2月7日開始執行，滿3月後復經本
    院以90年度毒聲字第630號裁定停止戒治，所餘戒治期間付
    保護管束，迄91年2月6日保護管束期滿未經撤銷而執行完畢
    ，又於強制戒治執行完畢後5年內之93年間，再犯施用毒品
    案件，分別經臺灣雲林地方法院以94年度訴字第236號判決
    判處應執行有期徒刑1年4月、臺灣臺中地方法院以94年度訴
    字2229號判決判處應執行有期徒刑11月確定，再經臺灣臺中
    地方法院以95年度聲字第4423號裁定上開案件應執行有期徒
    刑2年6月，於96年6月21日因縮短刑期假釋付保護管束出監
    ，至96年9月26日保護管束期滿，未經撤銷假釋，其未執行
    之刑，以已執行論而執行完畢等節，有臺灣高等法院被告前
    案紀錄表在本院卷可按。是被告陳詳、乙○○於經強制戒
    治後，曾於5年內再犯施用毒品案件，經依法追訴處罰，揆
    諸上揭說明，本件自無再經觀察、勒戒及強制戒治之必要，
    檢察官逕行起訴，即無不合。被告甲○○則曾因施用毒品案
    件，經本院以93年度毒聲字第91號裁定令入戒治處所強制戒
    治1年，於93年10月6日強制戒治期滿執行完畢釋放之情，有
    臺灣高等法院被告前案紀錄表1份在卷可稽，又於強制戒治
    期滿執行完畢釋放後，5年內再犯本件施用毒品犯行，依毒
    品危害防制條例第23條第2項規定，亦應依法逕行追訴處罰
    。本件事證明確，被告等犯行堪以認定。
五、查海洛因為毒品危害防制條例第2條第2項第1款所定之第一
    級毒品，故核被告等所為，均係犯毒品危害防制條例第10條
    第1項之施用第一級毒品罪。被告等持有海洛因以施用，其
    持有之低度行為，應為施用之高度行為所吸收，不另論罪。
    被告陳詳所犯上開數罪犯意各別，行為互殊，應予分別論
    處，併合處罰。被告陳詳、乙○○有前揭前科紀錄，已如
    上述，被告甲○○前因竊盜、侵占、施用毒品案件，分別經
    臺灣高等法院臺南高分院以95年度上易字第179號判決判處
    有期徒刑1年、本院以95年度嘉簡字第305號判決判處有期徒
    刑3月、本院以95年度訴字第234號判決判處有期徒刑10月確
    定，再經臺灣高等法院臺南高分院以96年度聲減字第206號
    裁定均減其刑期二分之一後定應執行有期徒刑11月確定，於
    96年7月16日執行完畢出監之情，亦有上開前案紀錄表可查
    ，渠等於受徒刑之執行完畢後，5年以內故意再犯本件有期
    徒刑以上之罪，均為累犯，應依法各加重其刑。爰審酌被告
    等曾因施用毒品經裁定強制戒治及判處徒刑執行完畢，猶未
    知警惕而再犯本案，足見未徹底戒除施用毒品之惡習，惟念
    及施用毒品本質上係戕害自身健康之行為，尚未嚴重破壞社
    會秩序或侵害他人權益，且被告等坦承犯行、犯後態度尚可
    暨其犯罪之動機、目的、手段、被告陳詳國中畢業、未婚
    、在家幫忙賣魚、經濟狀況普通、被告乙○○高中肄業、即
    將結婚、從事發電機維修工作、經濟狀況小康、被告甲○○
    國中肄業、未婚、水泥工、經濟狀況普通等一切情狀，分別
    量處如主文所示之刑，並就被告陳詳部分定其應執行之刑
    。
據上論斷，應依刑事訴訟法第273條之1第1項、第299條第1項前
段，毒品危害防制條例第10條第1項，刑法第11條前段、第47條
第1項、第51條第5款，判決如主文。
本案經檢察官郭志明到庭執行職務。
中    華    民    國    97    年    12    月    31    日
                  刑事第四庭    法  官  吳育霖
以上正本證明與原本無異。
如不服本判決應於收受判決後10日內向本院提出上訴書狀，並應
敘述具體理由；其未敘述上訴理由者，應於上訴期間屆滿後20日
內向本院補提理由書（均須按他造當事人之人數附繕本）「切勿
逕送上級法院」。告訴人或被害人如對於本判決不服者，應具備
理由請求檢察官上訴，其上訴期間之計算係以檢察官收受判決正
本之日期為準。
中    華    民    國    97    年    12    月    31    日
                                書記官  林美芳
附錄本案論罪科刑法條：
毒品危害防制條例第10條
施用第一級毒品者，處6月以上5年以下有期徒刑。
施用第二級毒品者，處3年以下有期徒刑。


司法院資訊處製作；財團法人民間司法改革基金會備份。
